【裁判字號】    98,抗,256
【裁判日期】    980921
【裁判案由】    訴訟救助
【裁判全文】
臺灣高等法院高雄分院民事裁定           98年度抗字第256號
抗  告  人  馥園設計工程有限公司
法定代理人  甲○○
相  對  人  高雄縣甲仙鄉公所
法定代理人  乙○○
上列當事人間因請求國家賠償事件，抗告人聲請訴訟救助，對於
民國98年8 月26日臺灣高雄地方法院98年度審救字第85號裁定提
起抗告，本院裁定如下：
    主  文
抗告駁回。
抗告訴訟費用由抗告人負擔。
    理  由
一、按當事人無資力支出訴訟費用，依民事訴訟法第107 條規定
    ，法院固應依聲請准予救助，惟此項請求救助之事由，依同
    法第109 條第2 項、第284 條之規定，應提出能即時調查之
    證據以釋明之。而所謂無資力，係指窘於生活，且缺乏經濟
    信用者而言。又聲請訴訟救助人應提出能供即時調查之證據
    ，釋明其無資力支出訴訟費用之事由。故法院審核聲請人有
    無資力支出訴訟費用，專就聲請人提出之證據為之；若聲請
    人並未提出證據，或依其提出之證據，未能信其無資力支出
    訴訟費用之主張為真實，即應駁回其聲請，殊無派員另為調
    查之必要（最高法院43年台抗字第152 號判例、26年滬抗字
    第34號判例可資參照）。
二、本件抗告意旨略以：抗告人於民國96年並無流動資產現金新
    台幣（下同）960,118 元，其負債及淨值總額亦非960,617
    元，此由96年稅後損益為負15,769元，負債總額為0 元可見
    ，且果真有流動資產現金960,118 元，則何以抗告人所提95
    年度、96年度及97年度各類所得資料清單內，無利息所得。
    又抗告人長期投入中國大陸事務，資金一時無法回收，因兩
    岸遠隔，舉證困難。另審核是否符合訴訟救助之條件，概以
    財政部國稅局年度各類所得資料清單及財產歸屬資料清單為
    據，依抗告人所提出之95年度至97年度之各類所得資料清單
    可證抗告人並無所得，亦無財產可負擔鉅額訴訟費用43,570
    元，何況抗告人對相對人請求國家賠償，並非全無勝訴之望
    ，原裁定駁回抗告人訴訟救助之聲請，實有可議，為此，提
    起抗告，請求廢棄原裁定等語。
三、經查，抗告人自承其長期在中國大陸有投資等情，有民事聲
    請訴訟救助狀及抗告狀在卷可證，足認抗告人在中國大陸有
    資產。又依抗告人所提出之96年12月31日資產負債表及損益
    表記載，「流動資產」欄中之「現金」為960,118 元，「資
    產總額」及「負債及淨值總額」欄均為960,617 元，「本期
    損益（稅後）」欄為負15,769元，「負債總額」欄為0 元等
    情，有資產負債表及損益表在卷可稽，依上開資產負債表及
    損益表之記載，抗告人於96年年底尚有現金960,118 元，至
    於抗告人有無利息收入，與其是否持有現金960,118 元，二
    者毫無關聯，意即抗告人無利息收入，並不表示其未持有現
    金資產，足見抗告人並非無資力之人，亦非缺乏經濟信用者
    。另抗告人主張其自95年度起至97年度並無所得，且無財產
    等語，固據其提出95年度至97年度之各類所得資料清單為證
    ，然此僅能證明抗告人自95年度起至97年度無所得收入，尚
    不得逕認抗告人無資力支出訴訟費用，何況其在中國大陸尚
    有投資。揆諸首揭說明，抗告人所為訴訟救助之聲請，即無
    從准許，原裁定認抗告人之聲請，於法不合，而裁定予以駁
    回，經核尚無違誤。抗告意旨指摘原裁定不當，求予廢棄，
    為無理由，應予駁回。
四、據上論結，本件抗告為無理由，依民事訴訟法第495 條之1
    第1 項、第449 條第1 項、第95條、第78條，裁定如主文。
中    華    民    國    98    年    9    月    21    日
                            民事第三庭
                                審判長法官  張國彬
                                法      官  吳登輝
                                法      官  鄭月霞
以上正本證明與原本無異。
如不服本裁定應於送達後10日內向本院提出再抗告狀（並按他造
當事人之人數附繕本），並繳納再抗告費新臺幣1,000 元。
再為抗告僅得以適用法規顯有錯誤為理由，並應委任律師為代理
人。
中    華    民    國    98    年    9    月    21    日
                                書  記  官  白  蘭
附註：
抗告人之配偶、三親等內之血親、二親等內之姻親，或抗告人為
法人、中央或地方機關時，其所屬專任人員具有律師資格並經法
院認適當者，亦得為第三審代理人。
抗告人或其法定代理人具有律師資格者及前項情形，應於提起抗
告或委任時釋明之。


司法院資訊處製作；財團法人民間司法改革基金會備份。
